臺灣臺南地方法院民事裁定  
111年度司養聲字第2號
聲  請  人
即被收養人  楊旻錞  

            楊云琪  

前列  二人
法定代理人  陳嘉容  

聲  請  人
即  收養人  楊叡捷  

上列當事人聲請認可終止收養未成年子女事件，本院裁定如下：
    主  文
聲請駁回。
聲請程序費用新臺幣壹仟元由聲請人負擔。
    理  由
一、本件聲請意旨略以：聲請人即收養人丁○○前與被收養人丙○○
    、乙○○之生母甲○○於民國（下同）107年3月8日結婚，婚後
    向本院聲請認可收養被收養人，於109年4月29日經法院裁定
    認可收養，嗣收養人與生母於109年12月22日離婚，收養人
    與被收養人之生母簽立合意終止收養書面，為此依民法第10
    80條規定請求法院准予認可等語，並提出合意終止收養書面
    及戶籍謄本等件為證。
二、按養父母與養子女之關係，得由雙方合意終止之。前項終止
    ，應以書面為之。養子女為未成年人者，並應向法院聲請認
    可。法院依前項規定為認可時，應依養子女最佳利益為之。
    養子女為未成年人者，終止收養自法院認可裁定確定時發生
    效力。養子女未滿七歲者，其終止收養關係之意思表示，由
    收養終止後為其法定代理人之人為之。民法第1080條第1、2
    、3、4、5 項分別定有明文。
三、經查：
　㈠聲請人等聲請認可終止收養時，雖提出合意終止收養書面，
    惟經收養人到庭陳述：「（問：現在被收養人二人及楊晋綸
    仍由你的父母照顧嗎？）對，因為法定代理人甲○○要工作，
    無法照顧子女。（問：有終止收養的真意？）如果不是因為
    現任配偶之關係，以及為了保護甲○○（避免現任配偶對她提
    出訴訟），我不會終止收養關係。目前我會請甲○○將三名子
    女帶出外面與我見面，大概一個月二次。（問：你認為終止
    收養後，父母會像現在照顧聲請人二人嗎？）我認為會，因
    為當初聲請收養程序被駁回，父母還是一樣照顧聲請人。」
    等語，有本院111年4月1日調查筆錄在卷可參，堪認收養人
    並無終止收養關係之真意，其仍有意願維持與被收養人之法
    律上親子關係。
　㈡本院依職權函請臺南市童心園社會福利關懷協會對收養人、
    被收養人及生母、被收養人之主要照顧者即養祖父母進行訪
    視，據其提出訪視調查報告之評估建議略以：⒈收養人與被
    收養人生母部分：⑴收養人與被收養人生母雖已離婚，惟收
    養人仍有意願關心兩名被收養人，盡父親之責，惟因收養人
    現任配偶難以忍受收養人與被收養人生母藕斷絲連之互動，
    故要求收養人終止收養關係，此非收養人本意，只是為安撫
    現任配偶情緒，才配合辦理程序，動機不具正當性，亦違背
    當初收養之初衷；⑵若終止收養後，收養人與被收養人之生
    母想維持兩名被收養人目前仍由養祖父母照顧之現況，惟養
    祖父母協助照顧被收養人之意願是否會轉以消極態度因應，
    再者，被收養人之生母對被收養人之後續照顧未有具體規劃
    ，終止收養會影響被收養人之生活穩定與權益，建議收養人
    應正視其家庭衝突問題，並確定被收養人後續教養議題及規
    劃後，再續行終止收養程序，以保障兩名被收養人之權益。
    ⒉被收養人之主要照顧者即養祖父母部分：⑴兩名被收養人自
    幼即由養祖父母照顧，同住生活約4年餘之久，彼此情感緊
    密，尤其被收養人乙○○自出生後幾乎是養祖父母在打理起居
    ，在情感依附上相當深厚，難以與養祖父母分離；⑵而收養
    人與被收養人生母結婚後，即將兩名被收養人交由養祖父母
    照顧，收養人與被收養人生母離婚後，兩名被收養人仍由養
    祖父母照顧迄今，就飲食起居、就學接送、家務打理等，均
    由養祖父母親力親為，被收養人受照顧情況良好無虞，而養
    祖母為了讓被收養人生母承擔照顧被收養人之責，會請生母
    購買尿布返家，或偕被收養人就醫，惟生母之態度均相當消
    極，返家時亦未關心被收養人，每次均倉促離去。⑶養祖父
    母能理解終止收養後，其等與被收養人間便無法律上之關係
    ，對於是否願意持續協助照顧被收養人，養祖父母均陷入沈
    默，並未回應社工提問，僅表示難以割捨與被收養人之祖孫
    情誼等語。此有臺南市童心園社會福利關懷協會111年3月17
    日南市童心園(養聲)字第11122024號函、111年5月12日南市
    童心園(養聲)字第11122051號函、111年7月19日南市童心園
    (養聲)字第11122076號函附之終止收養事件訪視調查報告、
    服務紀錄等在卷足憑。
　㈢從而，本院審酌收養人並無終止收養之真意，且仍有意願維
    繫親子關係，再者，收養人與再婚配偶楊崴婷業於111年7月
    22日離婚，當初配合辦理終止收養之原因已不存在，再參以
    被收養人自幼即由養祖父母照顧迄今，既便在收養人與被收
    養人生母已離婚，養祖父母仍持續承擔被收養人之照顧之責
    ，被收養人與養祖父母之情感依附深厚，被照顧情況良好，
    再考量被收養人之生母對於終止收養後，被收養人之養育計
    劃亦未有具體想法或行動，倘率予終止收養關係，將影響被
    收養人受照顧之權益等情，堪認本件終止收養不符被收養人
    之最佳利益，聲請人終止收養之聲請，於法未合，依前揭說
    明，自應駁回其聲請。
四、依家事事件法第97條、非訟事件法第21條第1項前段、第23
    條、第24條第1項、民事訴訟法第85條第1項前段，裁定如主
    文。
中　　華　　民　　國　　111 　年　　9 　　月　　2　　日
                  家事法庭    司法事務官　吳玲媛   
以上正本係照原本作成。
如不服本裁定應於送達後10日內向本院提出抗告狀，並繳納抗告
費新臺幣1,000元
中　　華　　民　　國　　111 　年　　9 　　月　　2　　日
                                  書記官　但育緗